【裁判字號】    99,抗,22
【裁判日期】    990125
【裁判案由】    拆屋還地
【裁判全文】
臺灣高等法院民事裁定                    99年度抗字第22號
    抗  告  人  甲○○
抗告人因與相對人乙○○間拆屋還地事件，抗告人對於中華民國
98年11月24日臺灣士林地方法院98年度訴字第564 號所為裁定提
起抗告，本院裁定如下：
    主      文
抗告駁回。
抗告訴訟費用由抗告人負擔。
    理      由
一、原裁定略以： 本件訴訟標的價額核為新台幣（下同）485萬
    4,030元，應徵第二審裁判費73,671元，茲限抗告人於5日內
    補繳，逾期不繳，即駁回抗告人之第二審上訴等語。
二、本件抗告意旨略以：伊僅請求返還土地之使用權，訴訟標的
    價額之計算不能以土地之所有權計算；且抗告人就土地之所
    有權應有部分僅111/10000 ，原法院核定之第二審裁判費顯
    有違誤云云。
三、按訴訟標的之價額，由法院核定；核定訴訟標的之價額，以
    起訴時之交易價額為準。無交易價額者，以原告就訴訟標的
    所有之利益為準， 民事訴訟法第77條之1第1項、2項分別定
    有明文。又各共有人對於第三人得就共有物之全部為本於所
    有權之請求，但回復共有物之請求，僅得為共有人全體之利
    益為之， 民法第821條定有明文，則基於土地共有人之地位
    就共有物之全部本於所有權請求返還全部之土地，依民事訴
    訟法第77條之1規定， 抗告人就該訴訟所得受之利益，自應
    以系爭建物占用上開土地之全部價額計算，最高法院97年度
    台簡抗字第20號、 98年度台抗字第391號裁定同一見解可供
    參考。
四、查抗告人於原法院起訴主張：兩造為坐落台北市○○區○○
    段4小段245地號土地之共有人，相對人未經其他共有人同意
    ，逕自占用前開土地上如原判決附圖斜線部分所示位置，增
    建面積面積43.73平方公尺違章建物，爰依民法第第821條及
    第767條規定，請求相對人拆除增建部分， 將土地返還抗告
    人及全體共有人， 嗣經原法院以98年度訴字第564號判決駁
    回抗告人之請求，抗告人不服提起第二審上訴，上訴聲明為
    ：(一)原判決廢棄。(二)上開廢棄部分，相對人應將坐落系爭土
    地如原判決附圖所示1層增建面積共43.73平方公尺之建物拆
    除，並將該部分土地返還抗告人及全體共有人等情，有上開
    判決、抗告人民事上訴理由狀可參（原審卷第68-73、80-87
    頁）。本件抗告人提起上訴，係請求相對人拆除增建返還占
    用之土地予全體共有人，核係基於系爭土地共有人之地位，
    本於所有權請求返還相對人占用之所有土地，則抗告人辯稱
    ：伊僅係請求返還系爭土地之使用權云云，自無足取。又直
    轄市或縣（市）政府對於轄區內之土地，應經常調查其地價
    動態，地價區段圖並估計區段地價後，提經地價評儀委員會
    評定，據以編製土地現值表，於每年一月一日公告，供作主
    管機關審核土地移轉現值之依據，此觀平均地權條例第46條
    即明，則上開土地公告現值應得採憑作為本件相對人占用系
    爭土地部分之交易價額計算基準。 查系爭土地於98年1月之
    公告現值每平方公尺為11萬1,000元， 有土地登記謄本可按
    （原審卷第8頁），則相對人占用土地之交易價額為485萬4,
    030元（111,000x43.73=4,85 4,030）， 原法院據以核定本
    件訴訟標的之價額如上，並無不合，則抗告人抗辯：應以其
    應有部分111/10000計算訴訟標的價額，亦無可採。
五、綜上所述，原裁定核定本件訴訟標的價額為485萬4,030元，
    並無違誤。抗告人仍執陳詞，指摘原裁定不當，為無理由，
    應予駁回。
六、據上論結：本件抗告為無理由，依民事訴訟法第495條之1第
    1項、第449條第1項、第95條、第78條，裁定如主文。
中    華    民    國    99    年    1     月    25    日
                  民事第一庭
                      審判長法  官  張耀彩
                            法  官  盧彥如
                            法  官  林金吾
正本係照原本作成。
本裁定除以適用法規顯有錯誤為理由外，不得再抗告。如提起再
抗告，應於收受後10日內委任律師為代理人向本院提出再抗告狀
，並繳納再抗告費新台幣１千元。
中    華    民    國    99    年    1     月    25    日
                            書記官  張淑芳

司法院資訊處製作；財團法人民間司法改革基金會備份。
